【裁判字號】    98,重附民,57
【裁判日期】    981209
【裁判案由】    過失致死
【裁判全文】
臺灣高等法院臺南分院刑事附帶民事訴訟判決  98年度重附民字第57號
原      告  甲○○
            乙○○
共同指定
送達代收人  戊○○
被      告  茅舍實業股份有限公司
法定代理人  丙○○
被      告  丁○○
上列被告因業務過失致死等案件（98年度勞安上訴字第843號）
，經原告提起附帶民事訴訟，請求損害賠償，本院判決如下：
    主  文
原告之訴及假執行之聲請均駁回。
    事  實
一、原告部分：
  (一)聲明：求為判決被告等應連帶給付原告甲○○新台幣（以下
    同）7,998,763元，及連帶給付原告乙○○新台幣11,446,68
    2元，及均自起訴狀繕本送達之翌日起至清償日止，按年息
    百分之5計算之利息，原告並願供擔保，請准予宣告假執行
    。
  (二)事實略稱：被告丁○○為被告茅舍實業股份有限公司（下稱
    茅舍公司）之總經理並為實際負責人，訴外人崗勝科技有限
    公司（下稱崗勝公司）因向茅含公司承攬製酒廠蒸餾機之焊
    接維修工程，乃於民國97年5月22、23日指派原告二人至茅
    舍公司工廠施作蒸餾機焊接工程。適另承包茅舍公司水電工
    程之陳俊富於97年5月23日9時許在該工廠內施作入料用管之
    延長配管工程，因陳俊富不會施作，被告丁○○遂向陳俊富
    告知會請甲○○施作，被告丁○○雖未委請陳俊富轉告甲○○施作焊接配管之工作，但其應可預見陳俊富會對甲○○轉
    述其要求，甲○○亦有可能僅基於陳俊富之轉述即施作焊接
    固定配管之工作，故被告丁○○於向陳俊富告知會請甲○○
    施作時，自應注意先行將酒醪儲槽桶之閥門打開，以防止甲○○擅自施作焊接固定配管工作時所可能發生之爆炸危險，
    或告知甲○○勿先行施作，或囑甲○○應注意該儲槽桶內係
    裝有酒醪，並非裝其他物品，竟漫不注意，致發生爆炸燃燒
    ，造成王義龍死亡，原告甲○○受有顏面、雙下肢及雙上肢
    2至3度燒傷，占體表面積26％，原告乙○○受有體面積47％
    之2至3度燒傷等情。案經檢察官以業務過失致死、勞工安全
    衛生法罪嫌將被告丁○○起訴，以違反勞工安全衛生法罪嫌
    將被告茅合公司起訴，嗣雖經原審刑事判決被告茅舍公司及
    丁○○均無罪，然業經檢察官於98年7月16日提起上訴。為
    此於刑事訴訟程序中提起附帶民事訴訟，依民法第184條第1
    項前段、第2項、185條、第188條第1項前段、第193條第1項
    及第195條第1項規定，請求被告等連帶賠償損害，爰求為判
    決如訴之聲明。並援用刑事訴訟之證據。
二、被告則以：案發當日，原告二人係為施作訴外人崗勝公司向
    茅舍公司承攬之蒸餾機焊接維修工程，延長配管之焊接固定
    施工原非屬崗勝公司承攬範圍，被告丁○○亦未委請陳俊富
    向原告二人轉達焊接配管之要求，對其後事故之發生自無可
    預見。且原告甲○○自承當日受陳俊富告知後，並未再與丁○○確認施作內容，況陳俊富本身亦尚未與丁○○討論配管
    之固定方式，於就承攬工程內容均需由定作人指示施作之慣
    例下，更足證被告丁○○實無可能知悉陳俊富會於不知配管
    固定工程內容且未受囑轉述之情況下，逕向原告甲○○指示
    將配管固定於酒醪儲槽桶上，對甲○○逕就非承攬範圍內之
    酒醪儲槽桶為配管焊接之情、過程中產生之危險及爆炸事故
    結果，更無預見之可能。又本案原告甲○○採用之焊接方式
    係屬氬焊，其原理係利用氬氣為遮護氣體，使鎢電極與母材
    間產生電弧高溫加熱使母材熔合，過程中未產生火花，且本
    案發生氣爆之酒醪儲槽桶與崗勝公司承攬維修之蒸餾機間並
    非緊鄰放置而存有相當間隔，雖位於同一廠房空間內，亦不
    致因甲○○焊接蒸餾機之行為導致上開酒醪儲槽桶內之酒精
    氣體受熱爆炸，故本案爆炸之主因係因原告甲○○於焊接承
    攬範圍外之配管時，未打開酒醪儲槽桶之閥門導致桶內殘存
    氣體氣爆，被告丁○○既僅認知原告將從事崗勝公司所承攬
    之蒸餾機焊接維修工作，對於因原告甲○○以氬焊機就上開
    酒醪儲槽桶逕行焊接導致爆炸事故，客觀上及主觀上應均無
    預見之可能，並無應注意而未注意之過失情形，其行為與損
    害結果之發生亦無因果關係。綜上所述，被告丁○○並未以
    故意過失不法侵害原告之權利造成損害。又被告丁○○雖確
    為被告茅舍公司之總經理並為實際負責人，惟其既未故意過
    失侵害原告二人之權利，被告茅舍公司亦不需依民法第28條
    負連帶賠償責任等語資為抗辯。並聲明：原告之訴駁回，如
    受不利判決，請准供擔保免假執行。
    理  由
一、按刑事訴訟諭知無罪、免訴或不受理之判決者，應以判決駁
    回原告之訴，刑事訴訟法第503條第1項前段定有明文。
二、本件被告被訴過失致死等案件，業經原審即臺灣臺南地方法
    院判決無罪，檢察官不服原判決提起上訴後，亦經本院判決
    駁回上訴在案。依照首開規定，自應駁回原告附帶提起之民
    事訴訟，其假執行之聲請因亦無所附麗，應併予駁回。
三、據上論斷，應依刑事訴訟法第503條第1項前段，判決如主文
    。
中    華    民    國    98    年    12     月    9    日
                  刑事第六庭  審判長法  官  董武全
                                    法  官  沈揚仁
                                    法  官  林英志
以上正本證明與原本無異。
如不服本判決應於收受送達後10日內向本院提出上訴書狀，其未
敘述上訴理由者，並得於提起上訴後10日內向本院補提理由書（
均須按他造當事人之人數附繕本）「切勿逕送上級法院」。但非
對於刑事訴訟之判決有上訴時，不得上訴。
                                    書記官  魏安里
中    華    民    國    98    年    12    月    10    日


司法院資訊處製作；財團法人民間司法改革基金會備份。
